臺灣宜蘭地方法院刑事判決
110年度訴字第168號
公  訴  人  臺灣宜蘭地方檢察署檢察官
被      告  張宇勝


選任辯護人  黃金亮律師
上列被告因違反槍砲彈藥刀械管制條例等案件，經檢察官提起公
訴（110年度偵字第2013號），本院判決如下：
    主  文
甲○○犯非法持有非制式手槍罪，處有期徒刑伍年貳月，併科罰金
新臺幣肆萬元，罰金如易服勞役，以新臺幣壹仟元折算壹日。扣
案非制式手槍壹支（槍枝管制編號○○○○○○○○○○號，含彈匣壹個）
沒收；又犯恐嚇危害安全罪，處有期徒刑肆月，如易科罰金，以
新臺幣壹仟元折算壹日。
    犯罪事實
一、甲○○明知可發射子彈具有殺傷力之非制式手槍，屬槍砲彈藥
    刀械管制條例公告列管物品，非經主管機關許可不得持有，
    竟未經許可，基於持有具有殺傷力之非制式手槍之犯意，於
    民國110年2月26日某時許，自真實姓名、年籍不詳之「陳福
    順」處，取得可發射子彈具殺傷力之非制式手槍1支（槍枝
    管制編號0000000000號，含彈匣1個）及可供上開手槍使用
    之子彈2顆（無證據證明具殺傷力），而非法持有之。嗣於
    同年3月8日0時46分許，攜帶上開槍彈在址設宜蘭縣○○鎮○○
    路0段00○0號之頂串串麻辣火鍋店吃飯時，因與丙○○、乙○○
    等人發生口角，竟另基於恐嚇危害安全之犯意，於上述店家
    前，持上述槍彈對空擊發2槍，而以此加害丙○○之生命、身
    體等事恐嚇丙○○，致當時在場之丙○○心生畏懼。經警據報後
    ，循線查獲甲○○持有之非制式手槍1支(含彈匣1個)。
二、案經宜蘭縣政府警察局羅東分局報告臺灣宜蘭地方檢察署檢
    察官偵查起訴。
    理  由
壹、程序部分
    本判決所引用傳聞證據之證據能力，當事人於本院審理程序
    中均表示同意有證據能力（見本院110年度訴字第168號卷【
    下稱訴字卷】第122頁至第123頁、第156頁至第160頁）。基
    於尊重當事人對於傳聞證據之處分權，及證據資料愈豐富愈
    有助於真實發現之理念，審酌該等證據作成時並無違法取證
    或顯不可信之瑕疵，以之作為證據應屬適當，依刑事訴訟法
    第159條之5規定及最高法院104年度第3次刑事庭會議決議意
    旨，認該等證據資料均有證據能力。至本判決所引之非供述
    證據，與本案均有關連性，亦無證據證明係實施刑事訴訟程
    序之公務員以不法方式所取得，依刑事訴訟法第158條之4之
    反面解釋，當有證據能力。
貳、實體方面
一、訊據被告甲○○對於上開事實坦承不諱（見偵卷第1頁至第5頁
    、偵卷第72頁至第73頁、本院110年度聲羈字第22號卷第15
    頁至第18頁、訴字卷第19頁至第21頁、第122頁、第156頁、
    第161頁），核與證人即被害人丙○○於警詢及本院審理中（
    見偵卷第10頁至第12頁、第92頁至第93頁、訴字卷第161頁
    ）、證人乙○○於警詢及本院審理中（見偵卷第7頁至第9頁、
    訴字卷第161頁）、證人李偉宏於警詢中（見偵卷第21頁至
    第23頁）之證述相符，並有宜蘭縣政府警察局羅東分局110
    年3月8日搜索、扣押筆錄暨扣押物品目錄表（見偵卷第36頁
    至第42頁）、現場及監視器翻拍照片(見偵卷第48頁至第55
    頁)、臺灣宜蘭地方檢察署110年7月8日宜檢嘉儉110偵2013
    字第1109011287號函暨內政部警政署刑事警察局110年5月11
    日刑鑑字第1100026718號鑑定書（見訴字卷第59頁至第74頁
    ）在卷可稽，足認被告上開自白與事實相符，本件事證明確
    ，被告上開犯行均堪認定，俱應予依法論科。
二、論罪
  ㈠按修正前槍砲彈藥刀械管制條例第4條第1項第1款原規定：「
    槍砲：指火砲…及其他可發射金屬或子彈具有殺傷力之各式
    槍砲。」，修正後則規定：「槍砲：指制式或非制式火砲…
    及其他可發射金屬或子彈具有殺傷力之各式槍砲。」，另第
    7條第1項、第8條第1項亦配合增列「制式或非制式」文字，
    第8條第4項則酌作文字修正，統一「槍砲」用詞。而該條例
    第4條之修正理由載稱：「一、第1項第1款修正如下：……㈣鑒
    於現行查獲具殺傷力之違法槍枝，多屬非制式槍枝，可遠距
    離致人死傷，且殺傷力不亞於制式槍枝，對人民生命、身體
    、自由及財產法益之危害，實與制式槍枝無異；另因非制式
    槍枝之取得成本遠低於購買制式槍枝，且製造技術門檻不高
    、網路取得改造資訊容易，導致非制式槍枝氾濫情形嚴重，
    若區分制式與否而分別適用第7條或第8條處罰，將使不法分
    子傾向使用非制式槍砲從事不法行為，以規避第7條較重之
    刑責，無異加深不法分子大量使用非制式槍砲之誘因，爰為
    有效遏止持非制式槍砲進行犯罪情形，非制式槍砲與制式槍
    砲罪責確有一致之必要。㈤綜上，為使違法槍砲之管制作為
    更臻嚴密，並遏阻非制式槍砲氾濫情形，以確保人民之生命
    、身體、自由及財產安全，爰修正第1項第1款之槍砲定義，
    使特定類型槍砲之管制範圍明確及於所有具殺傷力之制式及
    非制式槍砲，且有違法製造等行為，不論標的為制式或非制
    式槍砲，皆應依特定類型管制槍砲之處罰規定進行追訴」等
    語，可知此次槍砲彈藥刀械管制條例修正後，該條例第4條
    、第7條、第8條均增加「制式或非制式」之構成要件，亦即
    不分制式或非制式，凡屬該條例第7條所列各類槍枝型式之
    槍枝，有殺傷力者，概依該條例第7條規定處罰。是「未經
    許可持有可發射子彈具殺傷力之改造（非制式）手槍」犯行
    ，經比較新舊法後，修正後應依槍砲彈藥刀械管制條例第7
    條第4項規定處罰，合先敘明。
  ㈡次按若行為人同時持有槍枝及適於該槍枝使用之彈匣（包括
    一個或數個彈匣）者，因該彈匣係屬附隨於該槍枝之從物，
    而為該槍枝整體之一部分，則其持有之範圍自應及該槍枝及
    該等彈匣在內。亦即其持有彈匣之行為，已包攝在其持有槍
    枝之範疇內，而為其未經許可持有槍枝行為之一部，在刑法
    之評價上，自應就其同時未經許可持有槍枝及彈匣之整體行
    為合一論斷（最高法院96年度台上字第4658號刑事判決意旨
    參照）。
  ㈢是核被告所為，係犯槍砲彈藥刀械管制條例第7條第4項之非
    法持有非制式手槍罪、刑法第305條之恐嚇危害安全罪。公
    訴意旨認被告就持有非制式手槍部分係犯槍砲彈藥刀械管制
    條例第8條第4項之罪，尚有未合，惟本院所認定之犯罪事實
    與檢察官起訴書所載之社會基本事實應屬同一，並經本院於
    審理中告知上開罪名，使被告、辯護人就上開罪名為攻擊、
    防禦，本院自得併予審究。
  ㈣被告所犯持有非制式手槍罪、恐嚇危害安全罪，犯意各別，
    行為互殊，應予分論併罰。
  ㈤至辯護人雖以：被告一時失慮持有非制式手槍，亦因一時魯
    莽為制止衝突方擊發子彈，如因而即負最輕本刑5年以上有
    期徒刑之罪責，亦嫌過重等語，請求依刑法第59條之規定酌
    減其刑。惟按犯罪之情狀顯可憫恕，認科以最低度刑仍嫌過
    重者，固得依據刑法第59條規定酌量減輕其刑。然條文所謂
    犯罪情狀，必須有特殊之環境及原因，在客觀上顯然足以引
    起一般同情，認為縱予宣告法定最低刑度猶嫌過重；而所謂
    犯罪情狀顯可憫恕，係指裁判者審酌刑法第57條各款所列事
    項，以行為人之責任為基礎之一切情狀，予以全盤考量後，
    認已達顯可憫恕之程度，始有其適用。又此所謂法定最低度
    刑，在遇有其他法定減輕其刑之事由者，則是指適用該法定
    減輕其刑事由後之最低刑度而言。本院審酌持有非制式手槍
    本身即已對社會治安形成潛在危險性，被告為智識能力正常
    之成年人，對此要難諉為不知，竟仍故意違背禁誡法令，且
    持以擊發而為本案犯行，難認其犯罪動機係出於何種特殊原
    因與環境，是辯護人前揭主張殊無可採。
三、爰審酌被告為智識成熟之人，應知政府管制非制式手槍之政
    策，然竟無視於此，而持有扣案非制式手槍，並於與被害人
    丙○○、乙○○發生口角時持以擊發，對社會治安及民眾生命財
    產安全已構成威脅，對於社會治安影響重大，實有不該；兼
    衡被告坦承犯行，其國中畢業之智識程度，已婚，育有1名
    未成年子女等一切情狀，量處如主文所示之刑，並就得易科
    罰金之罪部分、罰金刑部分諭知易科罰金及易服勞役之折算
    標準，以資懲儆。
四、扣案非制式手槍1支（槍枝管制編號0000000000號，含彈匣1
    個），係槍砲彈藥刀械管制條例所管制之物品，業如上述，
    屬違禁物，不問屬於犯人與否，應依刑法第38條第1項規定
    宣告沒收。另扣案彈殼2顆，於擊發前因無證據證明具殺傷
    力而屬違禁物，其餘部分亦裂解為彈頭及彈殼，實不具子彈
    之外型及功能，均不予宣告沒收之，附此敘明。
五、不另為無罪之諭知部分：
　㈠公訴意旨另以：被告於上開時、地，尚有自「陳福順」處另
    取得具殺傷力之子彈2顆，而無故持有之，嗣經被告以扣案
    非制式手槍內裝子彈2顆持以對空擊發，因認被告此部分亦
    涉犯槍砲彈藥刀械管制條例第12條第4項未經許可持有子彈
    罪嫌等語。
　㈡經查，被告於本案中固然當場對空鳴槍2次，但該2次子彈之
    擊發，未必代表子彈本身具有殺傷力，又縱使警方扣案之彈
    殼2個，皆認定為被告開槍後所遺留在現場，但因彈殼已失
    其子彈結構之完整性，自無從檢視、鑑定原始子彈有無殺傷
    力，故此部分公訴人舉證不足，然若成立犯罪，與前揭經論
    罪科刑之持有非制式手槍部分有想像競合犯之一罪關係，爰
    不另為無罪之諭知。　　
據上論斷，應依刑事訴訟法第299條第1項前段、第300條，槍砲
彈藥刀械管制條例第7條第4項，刑法第11條前段、第305條、第4
1條第1項前段、第42條第3項前段、第38條第1項，判決如主文。
本案經檢察官張鳳清提起公訴，檢察官張學翰到庭執行職務。 
中　　華　　民　　國　　110 　年　　11　　月　　25　　日
                  刑事第五庭審判長法  官  陳嘉年
                                  法　官  陳嘉瑜
                                  法　官  李蕙伶
以上正本證明與原本無異。
本判決為第一審判決，當事人如不服本判決，應於收受送達後20
日內向本院提出上訴書狀（須按他造當事人之人數附繕本）；告
訴人、被害人如不服本判決，應請求檢察官於上訴期間內提出上
訴。若有上訴權人均未提出上訴，待判決確定後本件將送檢察署
執行，檢察署將以傳票或命令告知被告有關執行之事宜，被告勿
庸於收到本判決後即前來本院或檢察署繳納易科罰金或進行其他
執行事項。
                                  書記官  陳靜宜
中　　華　　民　　國　　110 　年　　11　　月　　25　　日
附錄本案論罪科刑法條：
槍砲彈藥刀械管制條例第7條
未經許可，製造、販賣或運輸制式或非制式火砲、肩射武器、機
關槍、衝鋒槍、卡柄槍、自動步槍、普通步槍、馬槍、手槍或各
類砲彈、炸彈、爆裂物者，處無期徒刑或7年以上有期徒刑，併
科新臺幣3千萬元以下罰金。
未經許可，轉讓、出租或出借前項所列槍砲、彈藥者，處無期徒
刑或5年以上有期徒刑，併科新臺幣1千萬元以下罰金。
意圖供自己或他人犯罪之用，而犯前二項之罪者，處死刑或無期
徒刑；處徒刑者，併科新臺幣5千萬元以下罰金。
未經許可，持有、寄藏或意圖販賣而陳列第1項所列槍砲、彈藥
者，處5年以上有期徒刑，併科新臺幣1千萬元以下罰金。
意圖供自己或他人犯罪之用，以強盜、搶奪、竊盜或其他非法方
法，持有依法執行公務之人所持有之第1項所列槍砲、彈藥者，
得加重其刑至二分之一。
第1項至第3項之未遂犯罰之。
中華民國刑法第305條
以加害生命、身體、自由、名譽、財產之事恐嚇他人，致生危害
於安全者，處2年以下有期徒刑、拘役或9千元以下罰金。